【裁判字號】    90,訴,15
【裁判日期】    900718
【裁判案由】    偽造文書等
【裁判全文】
臺灣高雄地方法院刑事判決                              九十年度訴字第一五號
    公  訴  人  臺灣高雄地方法院檢察署檢察官
    被      告  乙○○
    被      告  丙○○
右列被告等因詐欺等案件，經檢察官提起公訴（八十九年度偵字第一八一四號、第二
六五０號），本院判決如左：
    主  文
乙○○共同連續行使偽造私文書，足以生損害於他人，處有期徒刑陸月，如易科罰金
，以佰元折算壹日。偽造之「王曉薇」、「甲○○」署押各肆枚、「丁○」署押及
印文各貳枚、「戊○○」署押及印文各貳枚均沒收。
丙○○共同行使偽造私文書，足以生損害於他人，處有期徒刑月，如易科罰金，以
佰元折算壹日。偽造之「王曉薇」、「甲○○」署押各肆枚均沒收。
    事  實
一、乙○○、丙○○係高雄市傳家房屋仲介企業行（設於高雄市苓雅區○○○路八十
    號十一樓，以下簡稱傳家企業行）之職員；自稱「紀明宗」之不詳姓名成年男子
    係傳家企業行業務部副經理（另由檢察官偵辦）。緣「紀明宗」於民國八十八年
    十月間，得知丁○欲出售其所有坐落高雄市○○區○○段一七八五地號土地，及
    其上建號二三四號建物門牌號碼高雄市苓雅區○○○路五十三巷二十一號十樓之
    三房屋（下簡稱系爭房地），適甲○○因急需購屋，透過「紀明宗」洽談購屋事
    宜。「紀明宗」、乙○○便共同基於意圖為自己不法所有及行使偽造私文書之犯
    意聯絡，向甲○○佯稱丁○欲以新臺幣（下同）二百六十五萬元之價格出售系爭
    房屋，並偽稱可代理戊○○（真正受丁○委託處理售屋事宜之人）簽約，致甲○○陷於錯誤，同意買受系爭房地，並於八十八年十月二十六日，先於傳家仲介行
    支付訂金十萬元予「紀明宗」。八十八年十月二十九日上午，「紀明宗」未經丁○、戊○○之授權同意，冒用丁○、戊○○之名義，在傳家仲介行與甲○○簽訂
    買賣契約，由乙○○偽稱代書，分別於買賣契約賣方欄、賣方代理人欄上偽造丁○、戊○○之署押各二枚，並蓋用盜刻之丁○、戊○○印章（丁○、戊○○之印
    章係「紀明宗」於不詳時間、地點，委託不知情之刻店老板所代刻）於買賣契約
    書上，而偽造賣方為丁○、買方為甲○○、買賣價金二百六十五萬元、買賣標的
    物為系爭房地之不動產買賣契約書二份，「紀明宗」並持以行使，而將其中一份
    買賣契約書交由甲○○持有（嗣後由「紀明宗」取走，未扣案），另一份則由「
    紀明宗」持有（亦未扣案），足以生損害於丁○、戊○○，而甲○○並當場交付
    其所有之印章一枚予「紀明宗」，以便辦理過戶之事宜。嗣八十八年十一月一日
    ，甲○○於傳家仲介行支付簽約金五十八萬元予「紀明宗」，「紀明宗」則向甲○○表示可先行遷入居住。同年十一月二十二日，「紀明宗」向甲○○謊稱需現
    金週轉，要求甲○○支付尾款八十萬元，「紀明宗」並簽發面額八十萬元之本票
    一紙予甲○○，以茲擔保，並保證會將甲○○之所開立之四紙本票（甲○○簽發
    用以支付尾款）返還，惟「紀明宗」於取得八十萬元後，即逃逸無蹤，避不見面
    。
二、「紀明宗」、乙○○基於同上之概括犯意，並與丙○○共同基於意圖為自己不法
    所有及行使偽造私文書之犯意聯絡，在丁○真正代理人戊○○位於高雄市○鎮區
    ○○街三十號住處，向戊○○佯稱已為其母覓得系爭房地之買主，且買主願出價
    二百六十五萬元云云。嗣於八十八年十月二十九日下午，「紀明宗」、乙○○、
    丙○○與不知情之代書林懿慧協同戊○○至上開高雄市苓雅區○○○路五十三巷
    二十一號十樓之三簽約，「紀明宗」向戊○○佯稱買主為「王曉薇」（實際上並
    無其人），但因系爭房地不便登記予其名下，故以「王曉薇」之姐甲○○之名義
    簽訂買賣契約，戊○○不疑有詐，乃予以同意。而「紀明宗」、乙○○均明知是
    日上午甲○○已自行簽訂契約，不可能再授權他人締約，又「紀明宗」、乙○○
    、丙○○均明知並無「王曉薇」此人，竟仍利用不知情之代書林懿慧填寫契約書
    內容，由丙○○於買賣契約書買方欄內偽造甲○○之署押四枚，盜用甲○○於是
    日上午交予「紀明宗」保管以便辦理過戶手續之印章，蓋於不動產買賣契約書上
    ，盜用甲○○之印文，並由丙○○佯稱係「王曉薇」，在買賣契約書買方代理人
    欄中偽造「王曉薇」之署押四枚於其上，而予以偽造買方為甲○○、買賣價金二
    百六十五萬元、買賣標的物為系爭房地之不動產買賣契約書四份，並當場交付訂
    金三十萬元（其中十萬元交予傳家企業行作為仲介費用）予戊○○，「紀明宗」
    並持以行使．而將其中一份交由戊○○持有（其餘三份買賣契約由「紀明宗」取
    走，未扣案），足以生損害於甲○○及王曉薇，戊○○並因此陷於錯誤．而當場
    將系爭房地之所有權狀、身分證件及印鑑證明等資料交「紀宗明」，委託「紀明
    宗」辦理丁○與甲○○間買賣系爭房地事宜。嗣丁○、戊○○發現系爭房地已由
    甲○○遷入居住，且甲○○並主張已支付一百四十八萬元之價金而要求過戶，而
    甲○○發覺系爭房地所有權人丁○表示未收到買賣價金而主張解除契約，此時雙
    方始知受騙。
三、案經丁○、甲○○分別訴由臺灣高雄地方法院檢察署檢官偵查起訴。
    理  由
一、訊據被告乙○○、莊豪飲矢口否認有右揭犯行，被告乙○○辯稱：伊與「紀明宗
    」、丙○○係同事，與戊○○簽約當天，是「紀明宗」邀伊一起過去的，當時丙○○自稱係王曉薇，而與甲○○簽約時，伊僅代筆寫契約，中間過程伊不清楚云
    云；被告丙○○固不諱言確實以「王曉薇」名義代理甲○○與丁○簽訂買賣契約
    ，惟辯稱：伊係受「紀明宗」之託才以「王曉薇」名義於買賣契約書上簽名云云
    。
二、惟查：右揭事實，業據告訴人甲○○及丁○之告訴代理人戊○○於偵查中及本院
    審理中陳述明確，並有被告丙○○偽造「王曉薇」名義與戊○○所簽之不動產買
    賣契約書影本一份、傳家仲介行訂金收據一份、「紀明宗」向告訴人甲○○收取
    十萬元、八十萬元之收據各一份、「紀明宗」簽發（發票日八十八年十一月二十
    二日、到期日八十八年十一月二十三日、面額八十萬元）本票一紙附卷足佐。次
    查，被告丙○○自承以「王曉薇」名義代理甲○○與丁○簽訂買賣契約，核與被
    告乙○○所述相符，則其並非「王曉薇」，亦未得「王曉薇」其人之授權，即率
    爾聽從「紀明宗」之命為之，若謂其不知情，孰能置信？再者，被告乙○○於偵
    查時自承其曾帶客戶去看過系爭房地（八十九年偵字第一八一四號卷第十八頁反
    面），顯然其亦參與其中，明知並無「王曉薇」欲買系爭房地，而被告丙○○亦
    非「王曉薇」，竟仍任令被告丙○○以「王曉薇」之名義與告訴人笑之代理人戊○○涂簽約，稱其無犯意之聯絡，要難採信。又被告乙○○自承於「紀明宗」代
    理告訴人丁○與告訴人甲○○簽約當時確擔任代筆工作無誤，然而，被告乙○○
    既於同一日上午，由「紀明宗」代理告訴人丁○、戊○○與告訴人甲○○簽訂買
    賣契約時，在場見聞，買賣契約既已完成，衡諸常情，絕無是日下午再次簽約之
    理，則「紀明宗」再命被告丙○○以「王曉薇」之名義代理告訴人甲○○與告訴
    人丁○之代理人戊○○簽訂買賣契約，必然虛偽不實，否則，何庸大費周章別為
    之？而被告乙○○明知為虛偽之契約，竟未提出異議，心態實屬可議，益證其否
    認知情，委無足取。綜上所述，被告二人其所辯，要為卸責之詞，委無可採。本
    件事證明確，被告二人犯行洵堪認定。
三、核被告乙○○、丙○○所為，均係犯刑法第二百十六條、第二百十條之行使偽造
    私文書罪及第三百三十九條第一項詐欺取財罪，所犯上開二行為間，有方法結果
    之牽連關係，應從一重以刑法第二百十六條、第二百一十條行使偽造私文書罪論
    處。被告乙○○與「紀明宗」利用不知情之刻印店老板偽刻告訴人丁○、戊○○
    之印章後，在買賣契約書上偽造告訴人丁○、戊○○之署押各二枚及盜用偽造之
    丁○、戊○○印章，進而偽造印文，及被告乙○○、丙○○及「紀明宗」偽造「
    甲○○」、「王曉薇」之署押各四枚，並盜用甲○○之印章，進而盜用告訴人甲○○之印文於不動產買賣合約書上，其等盜用印章、印文及偽造署押之行為，應
    為偽造不動產買賣契約書之私文書行為之部分行為，又其等偽造不動產買賣契約
    書後復持以行使，偽造之低度行為應為行使之高度行為所吸收，不另論罪。被告
    乙○○與「紀明宗」就假冒告訴人丁○、戊○○之代理人與甲○○簽約之行為，
    有犯意聯絡及行為分擔，應論共同正犯；另被告乙○○、丙○○與「紀明宗」就
    假冒甲○○之代理人「王曉薇」與告訴人丁○之代理人戊○○簽約之行為，有犯
    意聯絡及行為分擔，亦論以共同正犯。被告乙○○上開二次行使偽造私文書之行
    為，犯罪時間緊接，反覆為之，所犯又係構成要件相同之罪名，顯係基於概括之
    犯意，應依連續犯之規定，加重其刑。被告乙○○與「紀明宗」利用不知情之刻
    印店老板偽刻丁○、戊○○之印章及被告乙○○、丙○○與「紀明宗」利用不知
    情之代書林懿慧填寫不動產契約書內容，均應論以間接正犯。茲審酌被告乙○○
    、丙○○趁告訴人急欲售屋或購屋之際，利用買賣雙方互不認識之機會，遂行詐
    騙，情節非輕、犯後仍不知悔改，另斟酌其所詐得金額及其他一切情狀，爰分別
    量處如主文所示之刑。又被告乙○○、豪令犯罪行為後，刑法第四十一條已於九
    十年一月四日修正，同年月十日公佈，同年月十二日施行，修正後第四十一條第
    一項規定：「犯最重本刑為五年以下有期徒刑之刑之罪，而受六個月以下有期徒
    刑或拘役之宣告，因身體、教育、職業、家庭之關係或其他正當事由，執行顯有
    困難者，得以一元以上三元以下折算一日，易科罰金。但確因不執行所宣告之刑
    ，難收矯正之效，或難以維持法秩序者，不在此限。」，被告乙○○、莊令所犯
    行使偽造私文書罪，係五年以下有期徒刑之罪，且科處六個月以下有期徒刑之刑
    ，被告乙○○、丙○○犯罪時間雖在上開條文修正生效前，然依刑法第二條第一
    項前段規定，行為後法律有變更者，原則上適用裁判時之法律，復經新、舊法比
    較結果，以新修正之條文對於易科罰金之條件有利於行為人，故依刑法第二條第
    一項前段規定，被告所宣告之刑，應依新修正之刑法第四十一條第一項規定，分
    別諭知易科罰金之折算標準。末查，偽造之「王曉薇」、「甲○○」署押各四枚
    、「丁○」署押及印文各二枚、「戊○○」署押及印文各二枚，均依刑法第二百
    十九條規定沒收之。至於扣案之偽造不動產買賣契約書一份，已由告訴人甲○○
    收執，非被告二人所為，「甲○○」之印文四枚，係真實，均不能予以沒收；另
    偽造之買賣契約書五份（八十八年十月二十九日上午簽訂之買賣契約書二份、是
    日下午簽訂之買賣契約書三份）、偽刻之丁○、戊○○刻章各一枚均未扣案，亦
    無法證明現尚存在，為免執行上之困難，爰不宣告沒收，附此敘明。
據上論斷，應依刑事訴訟法第二百九十九條第一項前段，刑法第二條第一項前段、第
二十八條、第五十六條、第二百十六條、第二百十條、第三百三十九條第一項、第五
十五條、修正後第四十一條第一項前段，罰金罰鍰提高標準條例第一條前段、第二條
，判決如主文。
本案經檢察官楊碧瑛到庭執行職務。
中      華      民      國      九十      年      七      月    十八    日
                                  臺灣高雄地方法院刑事第七庭
                                      法  官  何  秀  燕
右正本證明與原本無異。
如不服本判決，應於判決送達後十日內，向本院提出上訴狀。
                                      書記官  邱  靜  銘
中      華      民      國      九十      年      七      月    十八    日
附錄本案判決論罪科刑之法條
刑法第二百十六條：
 (行使偽造變造或登載不實之文書罪)
行使第二百十條至第二百十五條之文書者，依偽造、變造文書或登載不實
事項或使登載不實事項之規定處斷。
刑法第二百十條：
 (偽造變造私文書罪)
偽造、變造私文書，足以生損害於公眾或他人者，處五年以下有期徒刑。
刑法第三百三十九條第一項：
 (普通詐欺罪)
意圖為自己或第三人不法之所有，以詐術使人將本人或第三人之物交付者
，處五年以下有期徒刑、拘役或科或併科一千元以下罰金。


司法院資訊處製作；財團法人民間司法改革基金會備份。
